臺灣高雄地方法院民事判決　九十二年度簡上字第二二七號
　　上　訴　人　鑫泰昇科技股份有限公司
　　法定代理人　乙○○
　　訴訟代理人　丙○○
　　被上訴人　　甲○○
當事人間請求清償債務事件，上訴人對於中華民國九十二年四月二十二日本院高雄簡
易庭九十一年度雄簡字第二八０二號第一審判決提起上訴，本院九十三年三月二十五
日言詞辯論終結，判決如下：
    主  文
上訴駁回。
第二審訴訟費用由上訴人負擔。
    事實及理由
一、上訴人起訴主張：
  (一)被上訴人甲○○曾任職上訴人公司，擔任派駐美國之處長，八十九年十一月上訴
    人為在美國成立新公司，由被上訴人赴美處理有關申請新設立公司所需前置作業
    ，被上訴人在美期間以建構機房名義由其本人或委託陳正吉向上訴人，以預支機
    房建置名義，共支領新台幣（下同）七十四萬二千三百一十一元，並延滯至九十
    年二月始返國；被上訴人所支領前開費用其中被上訴人薪資十七萬五千五百四
　　十七元虛擬主機及代管費用（Virtual　HOST　&Colocation charge）美金二
　　千四百九十元（合計新台幣八萬一千四百二十三元）美國來回機票美金六百七
　　十六點八元（新台幣二萬二千二百一十九元）會計師、辦公租金、電話費、１
　　２８ｋ專線等費用美金六千六百二十七點九七元（合新台幣二十一萬七千五百九
　　十六元）均為公務所需款項，經扣除後，其餘二十四萬五千五百二十五元（其中
　　原審判決被上訴人應給付上訴人二萬一千七百四十四元部分，未據被上訴人上訴
　　，該部分業已確定）屬未經報備，私人支出及行為目的不詳之單據，未予沖銷，
　　被上訴人公司自得依消費借貸、委任及不當得利之法律關係請求返還。
  (二)上開預支款項中，甲○○宣稱未領取之十二萬九千四百六十元，為委託陳正吉代
    領而未轉交，上訴人原以借支名義請求陳正吉簽立，然被上訴人堅持承擔債務，
    並於九十年二月二十七日簽立借支十二萬九千四百六十元、另十一萬六千零六十
    五元，未能提出合理解釋。上訴人要求甲○○說明，甲○○同意以自己實領之款
    項（美金一萬三千四百九十元）視為上訴人在ＨＩ－ＴＥＣＫ之股款，並同意讓
    與部分股權予上訴人，故上訴人事後以備忘錄提出股權所有權之請求，並於備忘
    錄第二項提出請求十二萬九千元，但被上訴人對備忘錄置之不理，亦未履行該備
    忘錄之義務；至備忘錄第二項所謂上訴人可使用獨立專線及主機服務或勞務，上
    訴人並未使用，故不得抵償該債務，因上訴人使用之期間為八十九年十一月至九
    十年一月且已付款完畢，上訴人係於九十年三月十四日重行申請網域名稱及線路
    ，並每月支付二千元線路費，不可能再使用美國線路（上訴人於原審審理中自承
    被上訴人前揭網站至九十年七月仍可使用）。
  (三)被上訴人簽立借支翌日即逕行曠職，直至九十年三月二十二日忽提出離職，並簽
    九十年三月十八日為離職日，未辦理任何行政交接即離職，屢次請求交接均無回
    應，造成上訴人損失重大，依勞動基準法第十二條規定，勞工曠職連續三日，雇
    主得不經預告終止契約，何況曠職期間未從事工作或提供勞務，上訴人自無義務
    給付九十年二月二十七日後之薪資。
    並於本院聲明：求為判決(一)原判決不利於上訴人部分廢棄。(二)右廢棄部分，被上
    訴人應給付上訴人二十二萬三千七百八十一元及自民國九十一年六月十九日起至
    清償日止，按週年利率百分之五計算之利息。
二、被上訴人則以：
  (一)被上訴人於八十九年十一月擔任上訴人公司研發部門主管，由上訴人允諾以每月
    美金五千元費用，至美國申請並經營公司，同時設立網際網路機房，被上訴人赴
    美期間全部開支美金一萬三千四百九十元、被上訴人薪資十五萬七千四百二十八
    元、無法沖銷之未匯款十四萬二千六百六十元（被上訴人因而簽立十二萬九千四
    百六十元借據），除扣除被上訴人薪資外，自八十九年十一月十五日至九十年二
    月二十八日間，平均每月為開支美金四千八百九十五元，未超過每月美金五千元
    之約定，且有關駐外津貼係額外補貼，並非伙食、交通、租屋等費用，且當時租
    屋作為機房工作之處亦經傳真回公司，經上訴人同意始承租，足見被上訴人支出
    之房租、電費、交通費均非私人支出，況如該部分支出確無法報帳，上訴人應於
    被上訴人回國對帳、簽借據時，即當場算清各該費用，豈有於被上訴人辭職已一
    年之後始提出請求之理。況上訴人亦以被上訴人所提實際支領金額即五十九萬九
    千六百五十一元為計算依據，可證明兩造確核對過赴美帳款，否則何有取得單據
    一覽表、支出一覽表等二紙報表，且被上訴人確於對完帳後，始簽下十二萬九千
    四百六十元之借據。
  (二)被上訴人辭職後，原同意每月給付五千元予上訴人，以清償所簽立之十二萬九千
    四百六十元借據款項，因上訴人不願意，要以使用主機及線路抵扣借據款項，並
    記載於備忘錄上，被上訴人並連續一年未中斷，每月支付美金五百元予線路商至
    九十一年三月止，供上訴人使用線路，且依伺服器上備忘錄記錄至九十年十二月
    均有人陸續上傳檔案，依約償還扣抵結果，被上訴人僅欠上訴人四萬三千元，但
    因上訴人仍積欠被上訴人九十年三月份半個月薪資四萬四千零五十九點五元，兩
    相抵扣結果，上訴人應再給付被上訴人一千零五十九點五元。況上訴人所提出重
    行申請網域名稱及線路，並每月支付二千元線路費之線路，係在被上訴人辭職前
    即已申請，乃上訴人公司內部人員之上網線路，並非架設伺服器使用的Ｔ１級數
    據專線，況上訴人所申請者為中華電信最低階的ＡＤＳＬ，傳輸費時甚久，不能
    與被上訴人提供之專線５１２Ｋ的Ｔ１級電信迴路相比。
  (三)被上訴人於九十年三月二十二日回台灣辭職，經對帳後詢問上訴人辭職日應填何
    日，會計人員以隨便應答，因被上訴人不願佔上訴人便宜，而將辭職日填為三月
    十八日，並無曠職三日之事實。
    並於本院聲明：求為判決駁回上訴。
三、上訴人主張被上訴人甲○○原任職上訴人公司，擔任派駐美國之處長，八十九年
    十一月上訴人為在美國成立新公司，由被上訴人赴美處理有關申請新設立公司所
    需前置作業，被上訴人在美期間以建構機房名義由其本人或委託陳正吉向上訴人
    共支領七十四萬二千三百一十一元，被上訴人返國後兩造於九十年二月二十七日
    經彙算後，由被上訴人簽立借支十二萬九千四百六十元等事實，業據提出支出證
    明單、請款憑單職工薪資表、收據、匯款通知單等為證，且為被上訴人所不爭執
    ，自應認為真實。兩造爭執要點為：(一)上訴人主張被上訴人在美期間，因建置機
    房支領之費用二十二萬三千七百八十一元係屬未經報備，私人支出及行為目的不
    詳之單據，而依消費借貸、委任及不當得利之法律關係請求返還，有無理由？(二)
    就被上訴人簽立之借支十二萬九千四百六十元，被上訴人主張應以其付費交上訴
    人使用之網路使用費每月美金五百元，及其未向上訴人支領八十九年三月份薪資
    為抵銷，有無理由？本院判斷意見如下：
  (一)上訴人雖以被上訴人於任職上訴人公司期間赴美期間所支領之款項中，有二十二
    萬三千七百八十一元為未經報備，私人支出及行為目的不詳之單據，惟查上訴人
    於被上訴人自美返台後，即於九十年二月二十七日與被上訴人會算，之後並由被
    上訴人簽立借支十二萬九千四百六十元之單據一紙等事實，有被上訴人於原審所
    提之支出證明單為證，並為兩造所不爭執，足認兩造就被上訴人在美期間所支出
    之費用，於被上訴人返台後已經會算完畢，衡情如當時被上訴人確有支領款項不
    明或帳目不清達總金額二十四萬五千五百二十五元之情事，上訴人何有僅要求被
    上訴人簽立借支十二萬九千四百六十元，而就其餘款項並未要求被上訴人簽立任
    何書面之理，上訴人主張已難認為真實。
  (二)上訴人於被上訴人離職後之九十年五月三日以傳真方式寄送備忘錄一紙交被上訴
    人，其上仍僅記載被上訴人先前借支十二萬九千元，被上訴人同意不計息，並同
    意依需求向被上訴人租用獨立專線及主機等字樣，並無任何有關被上訴人積欠其
    餘款項或有何其餘款項未為會算之記載，亦有被上訴人所提備忘錄可佐，上訴人
    亦不否認前揭備忘錄確由其傳真予被上訴人，是依前揭備忘錄之記錄，亦難認被
    上訴人於離職時，除其簽立之借支金額部分外，尚有何款項未為會算。
  (三)被上訴人於赴美期間為上訴人公司受僱人之事實，為兩造所不爭執，且被上訴人
    確因上訴人公司有在美架設機房之需而赴美負責辦理，上訴人公司既於被上訴人
    在美期間給付相關所需費用，事後於被上訴人返台會算後，除要求被上訴人簽立
    借支一紙金額十二萬九千四百六十元外，並無任何款項不明之保留記載，況前開
    各項費用均係被上訴人在美之受僱期間，基於執行職務行為所支領之款項，並非
    消費借貸，亦非不當得利或另有何委任關係存在，況上訴人未舉證證明兩造間有
    何另成立消費借貸、委任或被上訴人因而受有不當得利之事實，所述亦不足採。
　(四)另就被上訴人簽立之借支十二萬九千四百六十元部分，被上訴人則為抵銷之抗辯
　　，經查依上訴人所不否認為真正之備忘錄記載，上訴人於被上訴人離職後確同意
　　以被上訴人租用之獨立專線為抵銷，且核算至九十一年二月二十八日止，抵銷後
　　之剩餘款項僅餘四萬三千元，而被上訴人於收悉前揭備忘錄後，雖未於其上簽名
    回傳上訴人，然確依備忘錄所載繼續向美租用獨立專線並繼續付費至九十一年四
    月之事實，有被上訴人所提之中國信託卡九十一年四月份金卡消費明細暨收費收
    執表可佐，而上訴人亦未為爭執，且上訴人並自承於被上訴人離職後仍可繼續使
    用由被上訴人建置完成之線路，足認兩造就備忘錄上之約定已達成意思表示之合
    致，被上訴人並已履行備忘錄記載事項之約定，又因備忘錄之約定非屬應以書面
    記載之事項，自應認兩造就備忘錄約定之契約已成立，事後被上訴人並已依約提
    供線路予上訴人使用，並就被上訴人按月支付美金五百元線路費之事實亦不爭執
    ，而上訴人既未能舉證證明前揭線路至九十年七月之後即無法再為使用，此部分
    所辯自無理由；自應認上訴人已同意依被上訴人所提供之線路費抵銷後，就被上
    訴人積欠之前揭十二萬九千四百六十元借支款項，至九十一年二月底止，僅餘四
    萬三千元。
  (五)又被上訴人於九十年三月十八日離職之事實，為兩造所不爭執，上訴人亦自認尚
    未給付被上訴人九十年三月份之薪資，上訴人雖以因被上訴人未服三月份之勞務
    ，且有曠職三日之情形，故無給付該月份薪資之義務，並主張上訴人得不經預告
    而終止勞動契約，惟上訴人就所主張之事實並未能舉證證明以實其說，況縱被上
    訴人確有曠職三日之情形，依勞動基準法第十二條第二項規定，上訴人亦需於知
    悉其情形之日起，三十日內為之，而上訴人並未提出任何其曾於法定期間內依前
    揭規定終止兩造勞動契約之證明，或提出被上訴人於九十年三月並未依約定為上
    訴人服勞務之證明；是上訴人此部分所述亦不能認為真實；被上訴人主張以九十
    三月份薪資為抵銷之詞即有理由，而被上訴人自八十九年十一月至九十年二月之
    每月薪資（扣除駐外津貼）為六萬零二百元，有上訴人提出之職工薪資表可參，
    且為兩造所不爭執，故被上訴人得請求抵銷三月份之薪資為三萬三千零一十三元
    （60200×17÷31=33013元以下四捨五入）。
  (六)從而，被上訴人因簽立借支而積欠上訴人之十二萬九千四百六十元，經以線路費
    及九十年三月份薪資為抵銷後，尚欠九千九百八十七元（惟被上訴人並未提起上
    訴，原審判決應給付之金額業已確定）。
四、綜上所述，上訴人本於兩造消費借貸約定之法律關係，請求被上訴人給付二萬一
    千七百四十四元及自支付命令聲請狀繕本送達翌日起至清償日止，按週年利率百
    分之五計算之法定遲延利息部分，為有理由，應予准許。逾此部分所為請求及假
    執行之聲請，均無理由，應予駁回。原審判命上訴人給付，核無違誤，上訴意旨
    指摘原判決不當，求予廢棄，為無理由，應駁回其上訴。
據上論結：本件上訴為無理由，依民事訴訟法第四百三十六條之一第三項、第四百四
十九條第一項、第七十八條，判決如主文。
中　　　華　　　民　　　國　　九十三　　年　　　四　　　月　　八　　　日
                                      民事第五庭
~B審判長法官　陳嘉惠
~B法　　　官　黃宏欽
~B法　　　官　林玉心
正本係照原本作成。
本判決不得上訴。
中　　　華　　　民　　　國　　九十三　　年　　　四　　　月　　八　　　日
~B法院書記官　陳家宏
